臺灣板橋地方法院民事裁定　　　　　 100年度消債清字第16號
聲　請　人　陳瑞龍
代　理　人　李淵聯律師
相　對　人
即　債權人　臺灣土地銀行股份有限公司
法定代理人　蘇樂明
相　對　人
即　債權人　合作金庫商業銀行股份有限公司
法定代理人　劉燈城
相　對　人
即　債權人　第一商業銀行股份有限公司
法定代理人　陳裕璋
相　對　人
即　債權人　臺北富邦商業銀行股份有限公司
法定代理人　梁培華
相　對　人
即　債權人　臺灣美國運通國際股份有限公司
法定代理人　胡柏迪
相　對　人
即　債權人　荷商荷蘭銀行股份有限公司臺北分公司
法定代理人　經天瑞
相　對　人
即　債權人　渣打國際商業銀行股份有限公司
法定代理人　麥侃哲
相　對　人
即　債權人　香港商香港上海匯豐銀行股份有限公司
法定代理人　韋力行
相　對　人
即　債權人　玉山商業銀行股份有限公司
法定代理人　黃永仁
代　理　人　邱建榮
相　對　人
即　債權人　臺新國際商業銀行股份有限公司
法定代理人　吳清文
相　對　人
即　債權人　中國信託商業銀行股份有限公司
法定代理人　羅聯福
相　對　人
即　債權人　萬泰商業銀行股份有限公司
法定代理人　韓傑輔
上列當事人因消費者債務清理事件聲請更生，本院裁定如下：
    主  文
聲請人陳瑞龍自中華民國一百年七月十二日下午四時起開始清算
程序，並同時終止清算程序。
    理  由
一、按債權人會議可決更生方案時，應有出席已申報無擔保及無
    優先權債權人過半數之同意，而其所代表之債權額，並應逾
    已申報無擔保及無優先權總債權額之二分之一；法院得將更
    生方案之內容及債務人財產及收入狀況報告書通知債權人，
    命債權人於法院所定期間內以書面確答是否同意該方案，逾
    期不為確答，視為同意；同意及視為同意更生方案之已申報
    無擔保及無優先權債權人過半數，且其所代表之債權額，逾
    已申報無擔保及無優先權債權額之二分之一時，視為債權人
    會議可決更生方案；債務人有薪資、執行業務所得或其他固
    定收入，法院認更生方案之條件公允者，得不經債權人會議
    可決，逕依債務人之聲請或依職權以裁定認可更生方案；更
    生方案無履行可能者，法院應不認可更生方案，消費者債務
    清理條例第59條第1 項、第60條第1 項、第2 項、第64條第
    1 項、第63條第1 項第8 款分別定有明文。復按更生方案未
    依消費者債務清理條例第59條、第60條規定可決時，除有該
    條例第64條規定之情形外，法院應以裁定開始清算程序，該
    條例第61條亦有明文。再按法院開始清算程序之裁定，應載
    明其年、月、日、時，並即時發生效力，此為該條例第83條
    第1 項所明定。末按債務人之財產不敷清償清算程序之費用
    時，法院應裁定開始清算程序，並同時終止清算程序，復為
    同條例第85條第1 項所明文規定。
二、經查，本件聲請人聲請更生，經本院民事庭以97年度消債更
    字第1989號裁定開始更生程序。聲請人於99年8 月19日陳報
    更生方案，提出以1 個月為1 期，每期清償10,000元，8 年
    共計96期，總計清償960,000 元，清償成數為23.14 ％之方
    案，經本院於99年9 月3 日依消費者債務清理條例第60 條
    第1 項發函予各債權人進行書面可決，除臺新國際商業銀行
    股份有限公司表示同意，另臺灣土地銀行股份有限公司、第
    一商業銀行股份有限公司、萬泰商業銀行股份有限公司未表
    示意見外，其餘債權人均以書面否決聲請人之更生方案，上
    開不同意更生方案債權人人數已逾申報無擔保及無優先權人
    數過半（12分之8 ），其所代表之債權額比例為49.51 ％，
    致更生方案未獲已申報無擔保及無優先權債權人過半數且所
    代表債權額逾已申報無擔保及無優先權總債權額二分之一以
    上同意，亦即聲請人所提之更生方案，未能依消費者債務清
    理條例第60條規定獲得債權人會議之可決。又本院審酌聲請
    人債務為4,148,734 元，惟清償方案卻僅佔債務總額約23.1
    4 ％，清償成數過低，是難認聲請人所提更生方案之條件公
    允，故不符合得由本院逕以裁定認可更生方案之規定，本件
    即無從由本院依消費者債務清理條例第64條第1 項之規定認
    可聲請人之更生方案。綜上，本件堪認已符合消費者債務清
    理條例第61條之規定，依法應予以裁定開始清算程序。
三、復查，依聲請人所提出之更生聲請狀、財產及收入狀況說明
    書、財政部臺灣省北區國稅財產歸屬資料清單、全國財產稅
    總歸戶財產查詢清單、財產切結書所載，聲請人有82年出廠
    之汽車一輛，此外並無其他任何財產。然清算亦需清算程序
    費用，再參酌本件清算程序之規模，堪認聲請人之財產，應
    不敷清償清算程序之費用，難認進行清算程序有利於債權人
    及債務人，是依消費者債務清理條例第85條第1 項之規定，
    應以裁定開始清算程序，並同時終止清算程序，爰裁定如主
    文。
四、末按法院終止清算程序後，債務人之債務並非當然免除，仍
    應由法院斟酌消費者債務清理條例有關免責之規定，例如本
    條例第133 條、第134 條、第135 條等，依職權認定是否裁
    定免責。故法院終止清算程序後，債務人雖有免責之機會，
    惟其財產不敷清償清算程序之費用如係因上述條例所定不可
    免責之事由所致，法院即非當然為免責之裁定，債務人就其
    所負債務仍應負清償之責，附此敘明。
中    華    民    國   100    年    7     月    11    日
                  民事第二庭  法  官  張筱琪
上為正本係照原本作成。
開始清算程序之裁定不得抗告，如不服同時終止清算程序之裁定
，應於裁定送達後10日內，以書狀向本院提出抗告，並繳納抗告
費新臺幣1,000 元整。
本裁定已於100年7 月12 日下午4 時公告。
中    華    民    國   100    年    7     月    11    日
                              書記官  連思斐